【裁判字號】    91,上更(一),90
【裁判日期】    920325
【裁判案由】    損害賠償
【裁判全文】
臺灣高等法院民事判決  九十一年度上更(一)字第九○號
    上  訴  人  甲○○
    訴訟代理人  溫光雄律師
    被  上訴人  乙○○
                欣欣客運股份有限公司
    右  一  人
    法定代理人  王純
    共      同
    訴訟代理人  劉明鏡律師
右當事人間請求損害賠償事件，上訴人對於中華民國八十八年三月十六日臺灣臺北地
方法院八十六年度訴字第四四六七號第一審判決提起上訴，經最高法院發回更審，本
院判決如左：
    主    文
上訴及擴張之訴均駁回。
第一、二審、發回前第三審及擴張之訴訴訟費用由上訴人負擔。
上訴人假執行之聲請駁回。
    事    實
甲、上訴人方面：
一、聲明：
  (一)原判決廢棄。
  (二)被上訴人應連帶給付上訴人新台幣（下同）三百二十七萬八千三百五十五元及自
    九十二年一月二十二日起至清償日止，按年息百分之五計付之利息。
  (三)請准供擔保宣告假執行。
二、陳述：除與原審暨前審判決書記載相同者，茲引用之外，補稱：
  (一)查本件事故發生時，機車與大客車係併行行駛，被上訴人乙○○未保持行車安全
    間距致肇事，上訴人左下肢遭大客車右後輪輾壓致左脛、腓骨開放性骨折，並住
    院十次開刀二十二、三次，被上訴人乙○○顯有過失。
  (二)依台北市車輛行車事故鑑定委員會卷內附台北市交通警察大隊交通事故分析研判
    表內肇因分析載明ＡＣ四三六營大客：涉嫌未注意兩車併行之間隔，而依該會八
    十六年度第二十六次會議第四案八十六年七月十八日作成鑑定意見則為：ＡＣ四
    三六營大客涉嫌未保持行車安全間隔；參以該會91.07.22第九一三○二三八三○
    ○號函說明三：「．．．大型公車向左偏駛時，其右後車輪會產生右移現象，因
    此本會鑑定委員研判Ａ車涉有未保持安全間隔之嫌。」自屬信而有稽。至覆議卷
    內附「覆議結果」原係註明雙方均為「涉嫌未保持行車安全間隔」，嗣又將之刪
    除，改為「無法鑑定」亦未附理由，顯屬草率，且其函復台北地方法院之函稿應
    係科員王家銘一人意見所作，而其所稱無法鑑定，亦非推翻鑑定委員會之鑑定結
    果，依該局91.06.24函覆亦稱「鑑定是否可採，尚請貴院酌情認定」，亦未認鑑
    定委員會之意見不可採。
  (三)被上訴人乙○○於一審言詞辯論筆錄內，就審判長訊問「你自認有無過失？」答
    稱：「我也不知道」已足證車禍當時漫不注意之疏忽心態，而其就「對原告提出
    之醫藥費，其他支出之收據有何意見？」則答。「醫藥費、拐杖、助行器、彈性
    襪的支出我願負擔，．．．」，似就此部分已為認諾，且該認諾並未附條件，因
    筆錄內無此記載，依法應為其敗訴之判決。
  (四)被上訴人明知公司規定如賠償超過四十萬元即解僱，當時上訴人已請求一百五十
    四萬三千一百四十一元，被上訴人乙○○卻於八十七年二月二十日具狀撤回刑事
    有罪判決之上訴，顯係承認其肇事責任。至被上訴人乙○○稱不知刑事判刑就要
    負民事賠償責任云云，顯難置信。
三、證據：除援用原審暨前審所提證據外，補提：(一)醫藥費單據影本八紙、(二)車資收
    據影本五紙、(三)特別看護費收據影本二紙、(四)診斷證明書影本三紙、(五)發票影本
    乙紙為證，並聲請訊問證人乙○○、王肇基。
乙、被上訴人方面：
一、聲明：
  (一)上訴駁回。
  (二)如為不利於被上訴人之判決，請准供擔保免為假執行。
二、陳述：除與原判決記載相同者，茲引用之外，補稱：
  (一)本件事故之發生，被上訴人乙○○並無任何侵權行為存在，不負損害賠償之責。
    蓋本件大客車右側車身並無任何擦撞痕或灰拭痕存在，機車亦無與大客車車身擦
    撞之任何跡證，足證大客車並無擦撞機車「左側車身」或「左把手」之情形；又
    大客車係甫於後方約四、五十公尺處之站牌處停車供乘客上、下車後，始徐徐駛
    出站牌而行駛外側車道上，此時大客車右側不可能有機車或行人之存在，大客車
    徐徐前進時，適前方路口有垃圾車停在路旁之定點收垃圾，致大客車與其後車輛
    均無法順暢前行，可證係機車由後方行駛而來始生事故，且大客車當時係往前直
    行中並伺機向左變換車道行駛，不可能突然靠右阻去機車去路；由機車之左側腳
    架有左倒刮地之痕跡存在，左前照後鏡往內偏等情，可證機車係「向左倒地」；
    另上訴人自陳機車時速為二十公里及三十公里，然大客車當時時速為十公里，機
    車顯係後方行駛而來之快速車，大客車係在前方之慢速車，則後方行駛而來之機
    車自應與前方之大客車保持行車安全間隔及距離。
  (二)被上訴人僅承認有事故發生，且上訴人受傷是事實，至上訴人之傷如何而來則無
    法得知，以上訴人左小腿為「開放性骨折」而非「粉碎性骨折」之事實，可知上
    訴人受傷之左小腿或係直立被大客車車輪擠壓所造成，亦可能係摔倒時為機車重
    壓所造成。另依大客車由後方四十餘公尺站牌上下客完畢駛出之實情，及兩車自
    承車速，足證機車係後方來車。
  (三)台北市交通警察大隊交通事故分析研判表及台北市車輛行車事故鑑定委員會鑑定
    結果，所謂涉嫌未注意兩車併行之間隔及未保持行車安全間隔之認定，均未審酌
    大客車因有垃圾車擋住，車速僅十公里，機車機動性強，時速達三十公里，機車
    係由大客車後方駛來之快速車等情，不足採信。且本件事故經台北市車輛行車事
    故鑑定委員會鑑定後，曾送台北市政府交通局為覆議鑑定，覆議結果表明因「資
    料不足無法認定確切肇因」，顯係認定原鑑定機關之鑑定結果不可採信，否則何
    須上級覆議機關存在。另台北市車輛行車事故鑑定委員會91.07.22補充說明函：
    「．．．大型公車向左偏駛時，其右後車輪會產生右移現象，因此研判Ａ車涉有
    未保持安全間隔。」應有錯誤，因當時大客車係在站牌上、下客，甫向前行駛中
    ，此時機車不可能在大客車右側，果機車在大客車前方，亦早已駛離，足證機車
    係後方之來車，此時縱大客車有稍稍向左行駛，致右後方稍有右移現象，亦應由
    後方之機車負保持二車安全間隔之責任，況大客車實際上並無右移現象，是上開
    鑑定意見亦不足採信。
  (四)上訴人左小腿之脛骨、腓骨「開放性骨折」是事實，其可能受傷情形為「與大客
    車右後輪相貼擠壓受傷」，或「自行摔倒遭機車重壓受傷」，惟絕非由大客車直
    接輾壓受傷，否則應為「粉碎性骨折」。
  (五)被上訴人乙○○於八十七年一月二月於地院所為：「醫療費、拐杖、助行器、彈
    性襪之支出我願意負擔．．．」之陳述，實係被上訴人乙○○對醫療費、拐杖等
    支出是否為「合理有必要」之支出費用之意見而已，並非認諾之意思。況當日被
    上訴人乙○○另表示希望能和解，只是對金額沒有交集等語，可知「我願負擔」
    四字之真意僅係對事實之自認，亦非認諾。退萬步言，其非被上訴人欣欣客運股
    份有限公司（下稱欣欣客運公司）之認諾，被上訴人欣欣客運公司不負任何賠償
    責任。
三、證據：援用原審暨前審所提證據為證。
丙、本院依職權向台北市車輛行車事故鑑定委員會函調八十六年度鑑定乙○○與甲○
    ○行車事故案全卷；暨向台北市政府交通局函調乙○○、甲○○行車事故覆議案
    原卷。
    理       由
一、本件上訴人於原審係請求醫藥費二十三萬八千二百三十元、特別看護費三十五萬
    元、增加生活上費用八萬一千八百元、喪失勞動能力損失六十一萬一千零二十五
    元、精神慰藉金二百萬元，於本院前審則擴張及減縮聲明為請求醫藥費二十六萬
    零五百四十六元、特別看護費三十七萬一千四百元、增加生活上之費用十四萬零
    九百五十元、喪失勞動能力之損失五十五萬四千一百二十八元及精神慰藉金二百
    萬元，並減縮部分醫藥費利息。嗣經最高法院發回本院更審後，醫藥費部分減縮
    為一十九萬零五百二十七元，利息部分亦減縮自九十二年一月二十二日起算、增
    加生活上之損失部分，則擴張為請求一十六萬二千三百元，核屬訴之聲明之變更
    ，惟僅係擴張或減縮應受判決事項之聲明，依民事訴訟法第四百四十六條第一項
    、第二百五十五條第一項第三款應予准許，合先敘明。
二、本件上訴人主張：被上訴人乙○○係被上訴人欣欣客運公司之司機，於民國（下
    同）八十五年十月二十一日下午六時五十分許，駕駛車牌ＡＣ四三六號營業大客
    車，沿台北市○○路往西行駛，途經基隆路二段二四四號前，應注意與併行車輛
    保持安全間隔，且依當時情形，又無不能注意之情，竟疏於注意貿然行駛，致擦
    撞上訴人所騎乘之ＦＥＧ二七三號機車，致上訴人倒地後，左小腿為被上訴人乙
    ○○所駕駛之大客車後輪輾壓，而受有左脛骨、腓骨開放性骨折之傷害，刑事部
    分經台灣台北地方法院判決過失傷害有罪在案，而民事部分，上訴人受有醫藥費
    新台幣（下同）一十九萬零五百二十七元、特別看護費三十七萬一千四百元、其
    他增加生活上之損失十六萬二千三百元、喪失勞動能力之損失五十五萬四千一百
    二十八元及精神慰藉金二百萬元，共計三百二十七萬八千三百五十五元等情，被
    上訴人乙○○對上開費用已為部分認諾，求為命被上訴人連帶如數給付並自民國
    九十二年一月二十二日起至清償日止之法定遲延利息之判決（上訴人於原審係請
    求醫藥費二十三萬八千二百三十元、特別看護費三十五萬元、增加生活上費用八
    萬一千八百元、喪失勞動能力損失六十一萬一千零二十五元、精神慰藉金二百萬
    元，於本院前審分別擴張及減縮聲明為請求醫藥費二十六萬零五百四十六元、特
    別看護費三十七萬一千四百元、其他增加生活上之損失十四萬零九百五十元、喪
    失勞動能力之損失五十五萬四千一百二十八元及精神慰藉金二百萬元，並減縮部
    分醫藥費利息，就利息減縮部分因未上訴第三審，故已確定，嗣發回更審後，則
    再減縮及擴張聲明如上）。
三、被上訴人則以：本件刑事部分，被上訴人乙○○固經判決有罪在案，惟刑事判決
    所認定之事實嚴重錯誤，本件民事訴訟自不受該刑事判決所認定事實之拘束。本
    件被上訴人乙○○並無過失，蓋因本件被上訴人乙○○所駕駛之車輛並無如上訴
    人於警訊中所稱之「不斷向右靠，終致上訴人機車無法前進」，實則被上訴人乙
    ○○所駕駛之大客車係向左切行中，且被上訴人所駕駛之大客車並未與上訴人之
    機車發生碰撞，而機車係向左倒地亦非如上訴人所陳向右倒，上訴人所駕駛之機
    車係因其他外力介入而倒地，被上訴人乙○○對之並無過失。至台北市交通警察
    大隊交通事故分析研判表及台北市車輛行車事故鑑定委員會鑑定結果，所謂大客
    車涉嫌未注意兩車併行之間隔及未保持行車安全間隔之認定，均未審酌大客車因
    有垃圾車擋住，車速僅十公里，機車機動性強，時速達三十公里，機車係由大客
    車後方駛來之快速車等情，顯不足採信。且本件事故經台北市車輛行車事故鑑定
    委員會鑑定後，曾送台北市政府交通局為覆議鑑定，覆議結果表明因「資料不足
    無法認定確切肇因」，顯係認定原鑑定機關之鑑定結果不可採信，否則何須上級
    覆議機關存在。另被上訴人乙○○於八十七年一月二月於地院所為：「醫療費、
    拐杖、助行器、彈性襪之支出我願意負擔．．．」之陳述，並非認諾之意思，僅
    係對事實之自認，退萬步言，亦非被上訴人欣欣客運股份有限公司之認諾，被上
    訴人欣欣客運公司不負任何賠償責任。又上訴人所支出之醫藥費中有部分為健保
    所支出，而上訴人於八十六年六月三日始住院，應無再請看護之必要，其往返新
    竹之間亦無計程車費用之實際支出，精神損害之請求亦過高等語，資為抗辯。
四、上訴人主張被上訴人乙○○係被上訴人欣欣客運公司僱用之司機，於八十五年十
    月二十一日十八時五十分許，駕駛ＡＣ－四三六號營業大客車，沿台北市○○路
    由西向東行駛，途經基隆路二段二四四○號前，擦撞上訴人所駕ＦＥＧ－二七三
    號重機車，上訴人人車倒地後，受有左小腿脛骨，腓骨開放性骨折之傷害，被上
    訴人乙○○顯有過失行為云云，無非提出診斷證明書及被上訴人乙○○經原審刑
    事庭認有過失犯行，判處有期徒刑伍月，如易科罰金以佰元折算壹日確定在案
    為其論據。惟查：
  (一)按附帶民事訴訟經移送民事庭，即屬獨立民事訴訟，其移送後之訴訟程序，應適
    用民事訴訟法，刑事訴訟所調查之證據，及刑事訴訟判決所認定之事實，並非當
    然有拘束民事訴訟之效力；刑事判決所為事實之認定，於獨立之民事訴訟之裁判
    時本不受其拘束，附帶民訴既因裁定移送而為獨立之民事訴訟，則原審依自由心
    證為與刑事判決相異之認定，即無違法之可言（最高法院四十三年台上字第九五
    號、五十年台上字第八七二號判例參照）。查被上訴人乙○○因上開駕車肇事，
    經台灣台北地方法院檢察署檢察官於八十六年五月十六日以八十六年度偵字第七
    八九七號起訴後，經原審刑事庭於八十六年十一月二十四日以八十六年度交易字
    第二八○號判處有期徒刑伍月，如易科罰金以佰元折算一日，被上訴人乙○○
    不服提起上訴後，本院刑事庭審理中，被上訴人乙○○於八十七年二月二十日撤
    回上訴，刑事部分全案確定，此有上開起訴書、判決書及撤回上訴狀（本院八十
    六年度交上易字第六八○號刑事卷第三一頁、第三二頁）在卷佐證，並經本院調
    取該刑事案卷審查無訛，且為被上訴人所不爭執，信屬實在。惟被上訴人乙○○
    堅決否認其於上開行車事故中有何過失，依上開判例意旨，本院自得不受刑事判
    決認定之事實所拘束，而應斟酌全辯論意旨及調查證據之結果，依自由心證判斷
    事實之真偽。
  (二)上訴人因上開行車事故受傷，經立即送三軍總醫院附設民眾診療服務處診治，經
    診斷傷勢為「左脛、腓骨開放性骨折」，此有該診斷證明書在卷（前揭偵查卷第
    二一頁）可考，而該重機車倒地後左側有機車左腳架倒地刮痕，此亦有現場相片
    五禎（前揭原審刑事卷第二六頁正面、第五四頁、第五五頁）附卷足稽，證人即
    被上訴人欣欣客運公司稽查謝新醮於原審刑案審理中證稱：「那天我有帶手電筒
    照明，沒有看到擦撞痕，機車左邊葉子板有擦痕，腳架有刮地痕，是機車左邊腳
    架．．．」（同上卷第六一頁正面），上訴人亦陳稱：「．．．機車後輪在公車
    右後輪旁邊，我人左腳在公車右後輪後方，頭朝人行道躺著」（同上卷第二九頁
    背面），由以上證據互為參照以觀，兩車並無擦撞痕跡，上訴人所駕機車是向左
    傾倒，否則地面上不致有機車左腳架刮痕，再者機車左前照後鏡往內偏、左前紅
    色方向燈罩上有擦痕、左前擋泥板上之花邊貼紙掉落，經比對該大客車與上述同
    交度處均無擦撞痕跡，則機車擦撞痕跡應係向左倒地所致，殊甚灼然。又該機車
    既向左傾倒地，則上訴人左小腿必為倒地之機車車身所壓，該大客車如何再行輾
    壓？況若機車向右倒，則上訴人右腳必為機車車身所壓，左小腿在機車車身上，
    被上訴人乙○○如何只輾壓上訴人左小腿而不輾壓該機車？可見上訴人於事故發
    生時係人車向左倒，左小腿受機車及左傾重力所壓，致受有上述傷勢，至堪認定
    ，從而該機車擦撞痕跡尚不足為不利於被上訴人乙○○之論據。
  (三)原審確定刑事判決雖認定「但因兩車係同向併行前進，只要輕輕一擦撞，即可造
    成機車失衡倒地，事後不一定會留下明顯撞痕，此外復查無其他積極證據足資證
    明係被害人自行倒地，直接撞及被上訴人右側車身之事實，是被上訴人所辯，尚
    無足採。」等語，惟刑事被告即被上訴人乙○○依法並無自證其為無罪之義務，
    而應由提出告訴之本件上訴人、或提起公訴之檢察官就不利於被上訴人乙○○之
    事實負舉證之責、或由法院依職權調查有關之證據，以資證明被上訴人確有該等
    犯行，自不能以被上訴人乙○○所辯不足採，遽認其必有前揭犯行。且兩車輕輕
    一擦，雖不一定會留下明顯痕跡，惟若無明顯撞痕又何以證明兩車必互為輕輕一
    擦？本件被上訴人乙○○既無自證其罪之義務，綜觀上開刑事案全卷，亦無證據
    足證被上訴人乙○○未保持行車間隔擦撞上訴人之機車，則刑事判決所認定之事
    實，顯與論理法則有違。
  (四)本件上訴人於系爭事故發生當日之警訊中陳稱「我車沿基隆路二段西向東行駛第
    三線快車道，至肇事處時在我車左側有一部ＡＣ四三六營大客突然往右偏，致該
    車右側車身撞及我車左側車身，致我車倒地，該車右後輪撞及我左小腿而肇事」
    云云（見偵查卷第十六頁背面），有現場談話紀錄表附於本院八十六年度交易字
    第二八○號刑事卷宗可考，惟依附於同卷宗之道路交通事故調查報告表（二）即
    現場圖所示（見偵查卷第十四頁背面），本件被上訴人乙○○所駕駛之車輛在外
    側車道行駛中，其右前車身距道路邊一．五公尺，而右後車身距道路邊有一．三
    公尺，且依道路交通事故調查報告表（一）第二十三欄當事人行動狀態之記載（
    見偵查卷第十三頁背面），本件被上訴人乙○○所駕駛之車輛係「向前直行中」
    ，足見被上訴人乙○○所駕駛之營業大客車並無如上訴人所陳向右靠之情形，反
    適如被上訴人乙○○自述其所駕駛之營業大客車係略為向左切行中，則上訴人此
    部分所為「營業大客車突然往右偏」之主張顯與事實不符，無可採信。上訴人雖
    復稱「該車右側車身撞及我車左側車身，致我車倒地」云云，惟查本件依台北市
    車輛行車事故鑑定委員會意見書簡要狀況欄車損情形所示，本件系爭二車並無明
    顯撞痕（見原審刑事卷第三十九頁背面），此一結論亦為原審八十六年度交易字
    第二八○號刑事判決所肯認（見原審卷第八頁倒數第五行末句），兩車倘互有擦
    撞，不論上訴人被撞部分係機車或其本人身體，擦撞後所產生之反作用力，必使
    上訴人人車失其平衡而往右傾倒，此乃經驗法則必然結果，惟依車禍現場遺留證
    據均證明人車往左傾倒，且不能證明兩車有互為擦撞，上開確定刑事判決認定前
    揭營業大客車右後車身擦撞機車左把手，致上訴人左小腿遭該大客車右後輪輾壓
    ，核與其所認定事實之證據不符，亦與經驗法則相悖。
  (五)本件於刑事傷害審理中就系爭行車事故之原因，曾送請台北市車輛行車事故鑑定
    委員會鑑定，嗣又曾送請台北市交通局覆議，此有各該送請鑑定函文附於刑事卷
    宗可考（見原審刑事卷第三八至四十頁及第七十、七一頁）；台北市車輛行車事
    故鑑定委員會，就系爭行車事故雖作成被上訴人乙○○涉嫌未保持行車安全間隔
    之鑑定意見（見原審刑事卷第四十頁背面），惟嗣送請台北市交通局覆議時，則
    因認資料不足而無法認定確切肇因（見原審刑事卷第七十頁背面），此各有台北
    市車輛行車事故鑑定委員會八十六年七月二十二日北鑑審字第一六○六函及鑑定
    報告書、台北市交通局八十六年十月九日北市交四字第八六二三八二八二○○號
    函附於上開刑事案卷足憑。又該鑑定委員會復補敘理由謂：「．．．Ｂ車（即機
    車）左手把寬度為六十七公分、右照後鏡至手把寬度為七十一．五公分，如將Ａ
    車（即大客車）依動線向後延伸，則其右後車角距Ｂ車左手把或左照後鏡極有可
    能擦及，又大型公車向左偏駛時，其右後車輪會產生右移現象，因認Ａ車涉有未
    持保安全間隔之嫌云云，此有該會九十一年七月二十二日北鑑總字第九一三○二
    三八二○○號函（本院卷第七○頁）在卷可考。惟上開大客車右後車角若擦及機
    車左把手或左照後鏡，何以不留下擦撞痕跡？機車何以會向左傾倒？又機車無論
    向左或向右傾倒，客車何以只輾壓上訴人左小腿？凡此該會均未憑證據認定之，
    而台北市政府交通局於九十一年六月十一日以北市交五字第○九一三二二七四一
    ○○函覆：「一、二（略），三、本案之肇因須視肇事前雙方行駛之動態（何者
    偏向）及車輛擦撞痕跡（如何者痕跡由前向後車速較快者），前者須賴證人之證
    詞，後者則須依據警方之車損紀錄、相關照片，故原函所稱資料不足係指上述之
    資料」，重申現存資料不足，未能鑑定確切肇因，足見前揭鑑定意見所採證據殊
    有未足，認定被上訴人乙○○有上開過失，自堪遽採。何況，汽車行駛時，駕駛
    人應注意兩車併行之間隔，道路交通安全規則第九十四條第三項所明定，果如台
    北市車輛行車事故鑑定委員會之鑑定意見所示，本件既係二車併行，則併行之二
    車對於安全間隔之保持均有其注意義務，然何以鑑定意見僅認被上訴人乙○○未
    保持行車安全間隔，而未論及上訴人是否有此方面注意義務之違反？益證台北市
    車輛行車事故鑑定委員會所為之鑑定意見，顯非的論，自無可取。
  (六)查本件依上訴人及被上訴人乙○○二人於事故發生後之警訊中所陳，上訴人於事
    故發一時之車速為每小時二十公里（見偵查卷第十六頁背面），於原審刑事庭八
    十六年六月二十五日審理時，則自陳約三十幾公里（見原審刑事卷第二九頁背面
    ），而被上訴人乙○○之車速為每小時十公里（見偵查卷第十六頁），此有現場
    談話紀錄表附於本院八十六年度交易字第二八○號刑事卷宗可考；再參以本件事
    故依上訴人之主張，其左腿為被上訴人乙○○所駕駛之營業大客車右後輪輾壓，
    以及上訴人於八十六年六月二十五日原審刑事庭法官至現場履勘時自陳「碰撞之
    前我機車在被上訴人公車右後輪前面與他併行，我前面沒有其他車子，我後面有
    其他機車」；又「機車往右倒，機車前輪在公車後車門旁，機車後輪在公車右後
    輪旁邊，．．．」云云，被上訴人乙○○則稱「機車往左邊倒，倒在我車右後輪
    附近．．．．」（見原審刑事卷第二九頁背面），兩造所陳，除機車倒地方向不
    同外，機車與公車位置則屬一致，故就兩車相互位置以觀，足見本件事發當時，
    上訴人所駕駛之機車係在被上訴人乙○○所駕駛之營業大客車後方，灼然可見。
    按「汽車在同一車道行駛時，除擬超越前車外，後車與前車之間應保持隨時可以
    煞停之距離。」又，「汽車行駛時，駕駛人應注意車前狀況及兩車併行之間隔，
    並隨時採取必要之安全措施。」，道路交通安全規則第九十四條第一、三項，定
    有明文。所謂「駕駛人應注意車前狀況及兩車併行之間隔」，顧名思義自係指後
    車應注意其前方之路況，並注意與前車保持兩車併行之間隔，是其注意車前狀況
    及兩車併行之間隔，為後車應注意之義務而非前車。尤其，汽車在同一車道行駛
    時，後車與前車之間應保持隨時可以煞停之距離，既為上揭道路交通安全規則第
    九十四條第一項所明定。本件上訴人所騎機車及被上訴人乙○○所駕駛之公車，
    均在同一車道行駛，有現場圖可稽（見偵查卷第十四頁），則上訴人所騎乘之機
    車自應與被上訴人乙○○所駕駛之前車應保持隨時可以煞停之距離，不得駛入被
    上訴人乙○○所駕駛公車之右側，縱已駛入該公車右側，亦應保持兩車併行之間
    隔，以策安全，而上訴人所騎機車未與前車保持隨時可以煞停之距離，逕行駛入
    同一車道行駛中之公車右側，又未注意保持兩車併行之間隔，顯已違反上開交通
    規則，至被上訴人乙○○所駕大客車既在該機車前行，又未超速、超車，車頭且
    徐行向左靠，自無前揭注意義務，更無違反上開交通規則之可能。依上訴人所提
    出之診斷證明書（見偵查卷第二頁）以觀，本件上訴人受傷之部位均為左下肢，
    且附於前述原審刑事卷宗之照片所示，上訴人之機車左前照後鏡往內偏、左前紅
    色方向燈罩上有擦痕、機車左前擋泥板上之花邊貼紙掉落地上、掉落處之左前擋
    泥板有擦痕、機車停車用之左側腳架亦有明顯之刮痕，以及二車並無明顯撞痕（
    見原審刑事判決理由第一段之記載及第二八至三二頁勘驗筆錄、照片）等情以觀
    ，足證本件上訴人所騎乘之機車應係向左傾倒，理由已見前述。該機車之痕跡及
    上訴人之傷痕既均在左側，則機車傾倒原因，其撞擊力自必來自機車右方，或其
    他因素使上訴人機車失去平衡，始足致該機車向左傾倒，否則依物理反作用力結
    果，機車必向右傾，若然則該大客車殊無不留下擦撞痕跡之理。兩車既無互為擦
    撞痕跡，自不能為互為擦撞之推斷，從而被上訴人乙○○並無使上訴人左傾倒之
    原因，至堪認定，上訴人上開主張，洵非可採。
  (七)被上訴人雖於原審陳稱：「．．．二造有碰撞發生車禍」「．．．我也不知道車
    禍有無過失．．．」（原審卷第一四頁背面、第十五頁正面），對於本件車禍之
    發生，似未斷然否認其無肇事原因。惟不斷然否認有過失行為，並非當然可認定
    其自認有過失，仍應斟酌全卷證及辯論意旨為斷。況其於陳稱二造碰撞發生車禍
    係於八十九年一月二日原審審理中，當時因該事故業經鑑定其有過失，並經檢察
    官提起公訴、原審判刑，本院審理中撤回上訴，刑案已告確定，被上訴人乙○○
    自不宜空言否認，業經確定刑事判決認定之事實及應負之刑責，況其繼而陳述「
    是他（指上訴人）靠過來碰到，他從後面超車來，請求駁回原告（即上訴人）之
    訴
    ．．．」（同上卷第一四頁背面），顯已否認其有駕車擦撞機車之過失行為，惟
    在不明瞭上訴人機車倒地確切原因下，乃有不知有無過失之陳述，從而上訴人乙
    ○○上揭陳詞，尚不足為其不利之認定。
  (八)按法院為判決時，應斟酌全辯論意旨及調查證據之結果，以判斷事實之真偽，不
    得摭拾筆錄中前後不符之片段記載，為認定事實之依據（最高法院五十一年台上
    字第一○一號判例參照）。按「民事訴訟法第三百八十四條所謂認諾，係指對於
    訴訟標的之承認者而言，若僅對於他造主張之事實而為承認，則屬自認，不得謂
    之認諾。」（最高法院四十四年度台上字第一六五號判例參照），本件被上訴人
    乙○○係應審判長所謂：「對原告提出之醫藥費，其他支出之收據有何意見？」
    所陳述之意見（見原審卷第一五頁），並非對於訴訟標的之承認。且被上訴人乙
    ○○於為上開陳述前，已陳明請求駁回原告（即上訴人）之訴及在刑案中已對台
    北市行車事故鑑定委員會之鑑定表明意見（同上卷第一四頁背面、第一五頁正面
    ），其為上開陳述後，亦表明希望能和解，只是對金額沒有交集（同上卷第一五
    頁背面），對於上訴人行使侵行為損害賠償請求權，並非承認請求有理由而願賠
    償，只對於上訴人因受傷所支出之費用表示願負擔部分費用，且表達願與對造和
    解之希望，依上開說明，被上訴人乙○○充其量僅就上訴人主張受損害之事實，
    為部分之承認，顯非對訴訟標的之承認，即非認諾，至堪認定。
五、上訴人另主張被上訴人乙○○對伊有侵權行為，應負損害賠償責任，而其僱用人
    即被上訴人欣欣客運公司，亦應負連帶賠償責任云云。惟按侵權行為，須以故意
    或過失不法侵害他人之權利為要件，此有最高法院十七年上字第三十五號判例意
    旨足資參照。本件被上訴人乙○○對於上訴人所受之傷害，既無故意或過失之不
    法行為情事，自不構成侵權行為，則其僱用人被上訴人欣欣客運公司，亦無連帶
    負損害賠償責任之可言。
六、綜上所述，上訴人本於侵權行為法則，請求被上訴人連帶給付三百二十七萬八千
    三百五十五元及自九十二年一月二十二日起至清償日止按年息百分之五計算利息
    ，為無理由，不應准許，其假執行之聲請亦失所附麗，應併予駁回。原審為上訴
    人敗訴之判決，及駁回其假執行之聲請，並無不合。上訴意旨指摘原判決不當，
    求予廢棄改判，為無理由，應予駁回。上訴人擴張之訴及其假執行之聲請亦無理
    由，應予駁回。
七、兩造其餘攻擊防禦方法及其他未經援用之證據，經斟酌認尚無礙於本院前述之認
    定，無一一論究之必要。
八、據上論結，本件上訴及擴張之訴均為無理由，依民事訴訟法第四百四十九條第一
    項、第七十八條，判決如主文。
中      華      民      國    九十二    年      三      月    二十五    日
                              民事第十七庭
                                  審判長法  官  鄭  雅  萍
                                        法  官  呂  太  郎
                                        法  官  許  文  章
右正本係照原本作成。
如不服本判決，應於收受送達後二十日內向本院提出上訴書狀，其未表明上訴理由者
，應於提出上訴後二十日內向本院補提理由書狀（均須按他造當事人之人數附繕本）
上訴時應提出委任律師或具有律師資格之人之委任狀；委任有律師資格者，另應附具
律師資格證書及釋明委任人與受任人有民事訴訟法第四百六十六條之一第一項但書或
第二項（詳附註）所定關係之釋明文書影本。
中      華      民      國    九十二    年      三      月    二十七    日
                                        書記官  陳  明  俐
附註：
民事訴訟法第四百六十六條之一（第一項、第二項）：
對於第二審判決上訴，上訴人應委任律師為訴訟代理人。但上訴人或其他法定代理人
具有律師資格者，不在此限。
上訴人之配偶、三親等內之血親、二親等內之姻親，或上訴人為法人、中央或地方機
關時，其所屬專任人員具有律師資格並經法院認為適當者，亦得為第三審訴訟代理人
。


司法院資訊處製作；財團法人民間司法改革基金會備份。
